【裁判字號】    91,訴,4094
【裁判日期】    920919
【裁判案由】    給付工程款
【裁判全文】
臺灣臺中地方法院民事判決  九十一年度訴字第四○九四號
    原      告    國新機電實業有限公司
    法定代理人    甲○○
    訴訟代理人    林見軍律師
    複  代理人    魏其村律師
    被      告    毅昌塑膠股份有限公司
                              .
    法定代理人    乙○○      .
                              .
當事人間給付工程款事件，本院於民國九十一年九月十日言詞辯論終結，判決如下：
    主    文
被告應給付原告新臺幣佰玖拾陸萬陸仟肆佰貳拾陸元，及自民國九十二年八月二十
九日起至清償日止，按年息百分之五計算之利息。
原告其餘之訴駁回。
訴訟費用由被告負擔。
    事    實
一、原告方面：
  (一)聲明：被告應給付原告新臺幣（下同）三百九十六萬六千四百二十六元，及自民
    國九十一年七月六日起至清償日止，按年息百分之五計算之利息。
  (二)陳述：被告自八十八年十二月起，陸續委由原告承攬施作被告公司機電裝設及維
    護工程（下稱系爭工程），約定實作實算，原告迄八十九年十二月底依約施作系
    爭工程完竣並經被告驗收，經會算後工程款總計為三百九十六萬六千四百二十六
    元（下稱系爭工程款）。詎被告迄今仍未給付原告系爭工程款。原告屢經催討，
    未獲置理。嗣原告於九十一年七月五日向鈞院聲請對被告發支付命令，經鈞院以
    九十一年度促字第五二一八一號核發在案，被告竟拒不收受上開支付命令。為此
    ，爰依承攬之法律關係，提起本件訴訟，請求被告給付原告系爭工程款，及自原
    告聲請鈞院對被告核發九十一年度促字第五二一八一號支付命令之翌日即九十一
    年七月六日起至清償日止，按年息百分之五計算之利息。
  (三)證據：提出公司變更登記表、估價單簽收單據影本、對帳單影本及支付命令影本
    等為證，並聲請訊問證人李廣權。
二、被告未於言詞辯論期日到場，亦未提出準備書狀作何聲明或陳述。
    理    由
一、本件被告未於言詞辯論期日到場，核無民事訴訟法第三百八十六條各款所列情形
    ，爰依原告之聲請，由其一造辯論而為判決。
二、原告主張：被告自八十八年十二月起，陸續委由原告承攬施作系爭工程，約定實
    作實算，嗣原告迄八十九年十二月底依約施作系爭工程完竣並經被告驗收完成，
    經會算後被告應給付原告三百九十六萬六千四百二十六元之系爭工程款等語。經
    查：
  (一)原告主張之前開事實，業據其提出經吳宗倚、鄧建成、陳信樺、李廣權簽收之估
    價單簽收單據影本、對帳單影本等為證，且證人李廣權於本院結證：「我自八十
    八年四月底至九十一年三月十六日在被告公司擔任人事總務的職務。」、「簽收
    單（即估價單簽收單據）上「李廣權」字樣確實是我簽的，我簽的字都比較草。
    因為我當時在被告公司任職人事總務，所以有關公司固定財產的維護都是我的職
    務範圍內，但其他供生產用之機械設備之維護就不是我的職務範圍。就我簽收之
    單據上所載各項施工項目都是原告公司派人來施作的。就我負責的範圍部分，原
    告來被告公司施工都要找我，我確認該次施工之項目、材料跟進度等事項後原告
    才施工，施工中我也會在現場監工，原告施作完畢，我確認該次工程沒有問題驗
    收後才會在單據上簽收。」、「在我進公司前，原告公司就已經與被告公司有長
    期的配合關係，除了比較特殊的材料須原告公司另外提供報價單外，其餘材料費
    用與工資都比照先前與被告公司的配合模式來報價。原告施工完畢，我簽收上述
    單據，原告會來跟我確認，我確認無誤，再把上述單據拿給被告公司的財務部門
    處理」、「吳宗倚是被告公司的廠長。鄧建成是被告公司副廠長。陳信樺是被告
    公司壓花貼合機械設備的維修兼操作人員。」等語明確。觀諸證人李廣權證述估
    價單簽收單據上伊簽名部分，係伊任職於被告公司時所親簽，且吳宗倚、鄧建成
    、陳信樺亦均任職於被告公司等語，則估價單簽收單據上吳宗倚、鄧建成、陳信
    樺之簽名部分，亦係其等任職於被告公司期間所簽認，足堪認定。再參以證人李
    廣權證述：兩造有長期的配合關係，原告須先經證人李廣權就其負責之範圍確認
    施工項目、材料與進度等事項原告才施工，原告施作系爭工程完畢亦須經證人李
    廣權確認工程沒有問題驗收後，證人李廣權始會在估價單簽收單據上簽收並送被
    告公司的財務部門處理等語，核與原告主張其已施作系爭工程完成並經被告驗收
    ，被告應給付原告系爭工程款等情相符，且被告復未到場或提出任何書狀陳述以
    供本院審酌，則系爭工程中除證人李廣權簽認之部分外，其餘部分亦均經被告職
    員吳宗倚、鄧建成、陳信樺三人於原告施作系爭工程完成、驗收並確認系爭工程
    金額無誤後，吳宗倚、鄧建成、陳信樺始會在估價單簽收單據上簽名，亦堪認定
    。是原告主張之前開事實，應堪信為真實。
  (二)按稱承攬者，謂當事人約定，一方為他方完成一定之工作，他方俟工作完成，給
    付報酬之契約。約定由承攬人供給材料者，其材料之價額，推定為報酬之一部。
    民法第四百九十條定有明文。依前所述，原告承攬施作之系爭工程，既經完工並
    經被告驗收完畢，則原告請求被告給付系爭工程款，為屬有據。
三、原告固主張：本件應自原告聲請本院對被告核發九十一年度促字第五二一八一號
    支付命令之翌日即九十一年七月六日起至清償日止，按年息百分之五計算之利息
    等語，並舉支付命令影本一件為證。經查：
  (一)按「給付無確定期限者，債務人於債權人得請求給付時，經其催告而未為給付，
    自受催告時起，負遲延責任。其經債權人起訴而送達訴狀，或依督促程序送達支
    付命令，或為其他相類之行為者，與催告有同一之效力。」、「非對話而為意思
    表示者，其意思表示，以通知達到相對人時，發生效力。」，民法第二百二十九
    條第二項、第九十五條第一項前段分別定有明文。又發支付命令後，三個月內不
    能送達於債務人者，其命令失其效力，此觀民事訴訟法第五百十五條之規定甚明
    。本件原告自陳被告拒不收受上開支付命令之送達（見原告起訴狀及九十二年三
    月二十六日準備書狀），且上開支付命令係因失其效力而終結，有本院民事庭查
    詢簡答表一件附卷可按，自堪認上開支付命令尚未合法送達被告而發生催告之效
    力。依前開規定，原告主張被告自原告聲請發上開支付命令之翌日即九十一年七
    月六日起至清償日止，給付原告按年息百分之五計算之利息，自屬無據。
  (二)次按公示送達，自將公告或通知書黏貼公告處之日起，其登載公報或新聞紙者，
    自最後登載之日起，經二十日發生效力。民事訴訟法第一百五十二條前段定有明
    文。本件原告起訴狀繕本係以公示送達被告，其登載新聞紙最後之日係九十二年
    八月八日，有公示送達公告、新聞紙在卷可憑。則本件原告起訴狀繕本自九十二
    年八月八日起算，經二十日即九十二年八月二十九日已生合法送達並生催告被告
    給付系爭工程款之效力。從而，被告自九十二年八月二十九日起，就系爭工程款
    自應對原告負遲延責任。是本件利息部分，原告主張被告應給付原告自九十二年
    八月二十九日起至清償日止，按年息百分之五計算之利息，為有理由。至逾此範
    圍所為之請求，為無理由。
三、綜上所述，原告依承攬之法律關係，請求被告給付原告三百九十六萬六千四百二
    十六元，及自九十二年八月二十九日起至清償日止，按年息百分之五計算之利息
    ，為有理由，應予准許。原告逾此範圍所為之請求，則屬無據，應予駁回。
四、結論：本件原告之訴為一部有理由、一部無理由，依民事訴訟法第三百八十五條
    第一項前段、第七十九條但書，判決如主文。
中      華      民      國    九十二    年      九      月     十九     日
                                  臺灣臺中地方法院民事第五庭
~B審判長法官  張惠立
~B法      官  王邁揚
~B法      官  何世全
右正本係照原本作成
如對本判決上訴，須於判決送達後廿日內向本院提出上訴狀
中      華      民      國    九十二    年      九      月     十九     日
~B法院書記官


司法院資訊處製作；財團法人民間司法改革基金會備份。
